【裁判字號】    89,上訴,587
【裁判日期】    890531
【裁判案由】    毒品危害防制條例
【裁判全文】
臺灣高等法院臺南分院刑事判決          八十九年度上訴字第五八七號  Ａ
      上  訴  人  臺灣臺南地方法院檢察署檢察官
      被      告  甲  ○  ○
右上訴人因被告毒品危害防制條例案件，不服臺灣臺南地方法院八十八年度訴緝字第
四號中華民國八十九年四月十日第一審判決（起訴案號：臺灣臺南地方法院檢察署八
十七年度偵字第四一九九號），及移送併辦（八十七年度偵字第六八九二號）提起上
訴，本院判決如左：
      主      文
原判決撤銷，發回臺灣臺南地方法院。
      理      由
一、公訴意旨略以：被告甲○○基於概括犯意，自民國（下同）八十六年十月三十日
    起至八十七年六月十日止，連續在台南縣永康市影劇三村四十四號住處附近之空
    屋，施用第一級毒品海洛因，為警於同年一月三十日二十三時五十分許及同年六
    月十日，在台南縣永康市影劇三村菜市場前及台南市○○路○段一七六之一號二
    樓查獲，因認被告涉犯毒品危害防制條例第十條第一項之施用第一級毒品罪嫌云
    云。
二、原審判決略以：被告前因施用第一級毒品之右開連續犯罪事實，其中就被告毒品
    部分，除經臺灣臺南地方法院檢察署檢察官移送臺灣臺南地方法院併辦（八十七
    年度偵字第六八九二號）外，公訴人同時並自行另向臺灣臺南地方法院聲請觀察
    、勒戒（八十七年度聲觀字第五七九號）獲准（臺灣臺南地方法院裁定案號八十
    七年度毒聲字第五八六號），後並送請臺灣臺南地方法院裁定強制戒治（八十八
    年度毒聲字第八一號），嗣經臺灣臺南地方法院八十八年度毒聲字第一八四九號
    裁定停止戒治，所餘戒治期間附保護管束，於八十九年一月八日交付保護管束期
    滿，並經公訴人以八十九年度戒毒偵字第六○號不起訴處分確定，兩案所訴為同
    一被告，被訴之犯罪事實亦屬同一，為同一案件，連續犯或牽連犯之一部，業經
    檢察官為不起訴處分，其效力及於全部。公訴人對同一案件之一部，既已不起訴
    處分後，其餘未據不起訴處分之連續犯一部，自為不起訴處分效力所及，參照首
    開說明，爰不經言詞辯論，本案逕為不受理之判決。
三、檢察官上訴意旨以：本件被告甲○○因自民國八十六年十月三十日起至八十七年
    一月三十日止，連續在台南縣永康市影劇三村四十四號住處附近之空屋施用第一
    級毒品海洛因。經本署檢察官於八十七年四月二十二日以八十七年度偵字第四一
    九九號，提起公訴。嗣再於八十七年六月十日經查獲涉嫌施用第一級毒品海洛因
    ，經本署八十七年度偵字第六八九二號以與前案起訴事實有連續犯之裁判上一罪
    關係，移請原審併辨嗣經發現被告於八十七年六月十日經查獲時所採之尿液另經
    檢出有安非他命陽性反應，乃就其涉嫌施用第二級毒品之事實另以本署八十七年
    度偵字第九五一三號偵辦。此部分與先前起訴及移請併案審理之部分所犯罪名不
    同，無裁判上一罪關係，乃以本署八十七年度聲觀字第五七九號聲請裁定觀察，
    勒戒，經台灣台南地方法院八十七年度毒聲字第五八六號裁定，執行後認有繼續
    施用毒品傾向，再聲請同法院以八十八年度毒聲字第八一號裁定強制戒治，執行
    滿三月後經同法院八十八年度毒聲字第一八四九號裁定停止戒治、所餘戒治期間
    付保護管束，八十九一月八日交付保護管束期滿；而以八十九年度戒毒偵字六十
    號為不起訴處分。此係就被告施用第二級毒品之部分為之。該案處分書雖記載被
    告因施用第一級毒品海洛因及第二級毒品安非他命，經戒治期滿，而為不起訴處
    分，惟施用第一級毒品海洛因等語乃係贅載，就業經起訴之施用第一級毒品部分
    另為不起訴處分亦屬無效處分。原審認本件就被告施用第一級毒品部分業經移送
    併案審理，復自行聲請觀察勒戒、強制戒治，並於戒治期滿後．為不起訴處分確
    定，起訴部分為不起訴處分效力所及，顯有誤會。其就起訴部分未為免刑判決而
    喻知不受理、尚有違誤，爰請撤銷原判決，更為適當合法之判決云云。
四、經查：
（一）按本件被告於八十七年六月十日經警查獲時所採之尿液，經送台南縣衛生局檢
      驗，除檢出嗎啡反應外，另經檢出有安非他命陽性反應，涉嫌施用第一級及第
      二級毒品，均應適用八十七年五月二十日修正後之毒品危害防制條例，此有台
      南縣衛生局檢驗成績書附卷可考（參見原審八十七年訴字第六六○號卷第四十
      一頁反面）。又海洛因、安非他命依毒品危害防治條例第二條第一項第一、二
      款規定分係屬第一級毒品、第二級毒品，因此施用海洛因、安非他命者分別係
      觸犯該條例第十條第一項之施用第一級毒品罪、同條第二項之施用第二級毒品
      罪，且前開二罪基本構成要件、勒戒方式、判定標準、戒斷症狀、使用之藥物
      治療、成癮性、濫用性及對社會危害性均不相同，若先後施用第一級及第二級
      毒品者，無論以連續犯之餘地，合先敘明。
（二）本件被告前於公訴意旨所指時、點連續施用第一級毒品之犯罪事實，經公訴人
      於八十七年四月二十二日以八十七年度偵字第四一九九號，提起公訴。嗣再於
      八十七年六月十日經查獲涉嫌施用毒品，經送檢驗同時檢出嗎啡及安非他命陽
      性反應，其中就被告施用第一級毒品部分，經臺灣臺南地方法院檢察署檢察官
      移送臺灣臺南地方法院併辦（八十七年度偵字第六八九二號），法院自應依法
      審理。至於被告施用第二級毒品部分，公訴人同時另以八十七年度聲觀字第五
      七九號向同院聲請觀察、勒戒，經臺灣臺南地方法院以八十七年度毒聲字第五
      八六號裁定准予所請，後並以八十八年度毒聲字第八一號送請同院裁定強制戒
      治，嗣經臺灣臺南地方法院以八十八年度毒聲字第一八四九號裁定裁定停止戒
      治，所餘戒治期間附保護管束，於八十九年一月八日交付保護管束期滿，並經
      公訴人以八十九年度戒毒偵字第六○號不起訴處分確定在案。
（三）前開不起訴處分書記載「被告因施用第一級毒品海洛因及第二級毒品安非他命
      不起訴處分」，【施用第一級毒品海洛因等語應屬贅載】。原審認兩案所訴為
      同一被告，被訴之犯罪事實同一，為同一案件，連續犯之一部，而認前案業經
      檢察官為不起訴處分，其效力及於全部，公訴人對同一案件之一部，既已不起
      訴處分後，其餘未據不起訴處分之連續犯一部，自為不起訴處分效力所及，而
      為公訴不受理之判決，容有誤會。檢察官上訴意旨執此指摘原判決不當為有理
      由，應由本院將原判決撤銷發回原審法院另為適法之裁判，爰不經言詞辯論為
      之。
五、據上論斷，應依刑事訴訟法第三百六十九條第一項但書、第三百七十二條，判決
    如主文。
中    華    民    國      八十九      年      五      月      三十一    日
                                  臺灣高等法院臺南分院刑事第四庭
                                      審判長法官  陳    義    仲
                                            法官  宋    明    蒼
                                            法官  蔡    崇    義
右正本證明與原本無異。
不得上訴。
                                      法院書記官  李    育    儒
中    華    民    國      八十九      年      六      月       三       日


司法院資訊處製作；財團法人民間司法改革基金會備份。
